臺灣高等法院臺南分院刑事裁定　　 96年度聲更(一)字第645號
抗　告　人
即　被　告　甲○○
　　　　　　　　　　現於另案臺灣臺南監獄臺南分監執行中
上列抗告人因違反毒品危害防制條例案件，對其於民國九十六年
三月十九日撤回本院九十六年度上訴字第一八一號之上訴，聲請
繼續審判，經本院裁定後由最高法院發回更為裁定，本院裁定如
下：
    主  文
聲請駁回。
    理  由
一、本件聲請意旨略以：緣聲請人因違反毒品危害防制條例案件
    ，經臺灣臺南地方法院九十五年度訴字第一六六七號判處有
    期徒刑一年，然聲請人上訴台南高分院，於九十六年三月十
    九日準備程序期日，受命法官告知毒品危害防制條例已於九
    十五年七月一日起採一罪一罰制，籲撤回上訴，並經聲請人
    於庭上口頭答應，然適逢黃裕堯檢察官蒞臨看守所宣導法律
    ，海洛因具成癮性，持續使用應評價為罪數上之一行為，論
    以一罪，顯見上開之客觀因素，聲請人係出於法律常識之不
    足及受命法官之誤導，導致聲請人做出不利之決定。依刑事
    訴訟法第四十八條第二項明文，聲請人為維護權力於法有據
    ，併新舊法交替，應採其有利聲請人之判決。又聲請人係因
    染上毒癮，每日需注射一至二次，應合乎接續犯之裁判，為
    此提起本件聲請，企盼繼續上訴云云。
二、按「當事人對於法院之裁定有不服者，除有特別規定外，得
    抗告於直接上級法院。」，刑事訴訟法第四百零三條第一項
    定有明文，是對於法院之「裁定」有不服者，始得提起抗告
    ，而所謂「裁定」乃係法院或法官（審判長、受命法官、受
    託法官）除判決之外，於訴訟上判斷事實、適用法律所為之
    意思決定或表示。又上訴，於判決前得撤回之（刑事訴訟法
    第三百五十四條），而所謂撤回上訴，則係指提起上訴之人
    於提起上訴後，向繫屬之法院請求不予裁判之意思表示。經
    查，本件聲請人前因違反毒品危害防制條例案件，不服臺灣
    臺南地方法院中華民國九十五年十二月十五日第一審判決提
    起上訴後，復於本院於九十六年三月十九日行準備程序期日
    當庭表示撤回上訴，除經記明筆錄在案，並有聲請人所提出
    之撤回上訴聲請書在卷可憑。依據前開說明，聲請人撤回上
    訴既係出於聲請人之意思表示，並未經法院或法官之意思決
    定或表示，即無裁定可言，自無從提起抗告。惟依本件聲請
    人所提出「抗告」狀意旨，既係爭執其撤回上訴係因法律常
    識之不足，應不生撤回上訴之效力，請求繼續審判等情，是
    其雖將「聲請繼續審判」誤為「抗告」，並不適當，但其真
    意既在請求繼續審判，本院本不受其「抗告」語意之拘束，
    爰就其「聲請繼續審判」是否合法，予以審酌。
三、查本件聲請人因違反毒品危害防制條例案件，不服臺灣臺南
    地方法院中華民國九十五年十二月十五日第一審判決提起上
    訴後，於本院於九十六年三月十九日行準備程序期日當庭表
    示撤回上訴，除經記明筆錄在案，並有聲請人所提出之撤回
    上訴聲請書在卷可憑，已敘述如前。聲請人撤回上訴，於法
    並無不合，其撤回上訴之意思表示內容並無錯誤，且撤回上
    訴即生訴訟關係消滅之法律效果，聲請人內心就此法律效果
    自應知悉甚明，其意思表示之方式，與其內心之效果意思，
    亦無不一致之情形，要無意思表示錯誤可言。是本件聲請人
    既已合法撤回上訴，本案訴訟關係已因撤回而消滅，自無從
    「繼續審判」。故聲請人聲請繼續審判，顯然於法無據，應
    予駁回。
四、又刑法第五十六條連續犯規定，業於九十四年一月七日修正
    刪除，並於九十五年七月一日施行，而對於施用毒品者其每
    次施用毒品行為，原則上應認均單獨成立一個犯罪行為（臺
    灣高等法院九十五年法律座談會刑事提案第十三號研討結論
    參照），即每次施用毒品行為，均應該當毒品危害防制條例
    第十條規定構成要件，因此施用毒品成癮者，其多次施用毒
    品行為，在犯罪認識上應存在有數個犯罪為是，要難認係出
    於同一犯意為集合犯，自非起訴效力所及。再者，連續犯廢
    除，立法意旨乃在回歸連續犯數罪本質，並考慮刑罰公平原
    則，避免多次犯罪僅科以一次刑罰，引發鼓勵犯罪質疑，及
    犯罪次數與刑度輕重失衡流弊，為法界數十年來所凝聚並落
    實為法律修正共識，倘於連續犯規定廢除後，在接續犯或集
    合犯概念均不符合情形下，猶予擴張適用，則集合犯或接續
    犯概念，終將重蹈昔日連續犯覆轍，連續犯廢止目的將成泡
    影，刑法改革亦成空談。且我國過去司法實務上從未認定吸
    毒為集合犯，所謂毒品「成癮性」僅是被告犯罪主觀動機，
    但成癮性不等於犯罪故意，成癮性亦非毒品罪專有現象，其
    他如特殊性癖好性犯罪（偷窺狂、戀童癖）或特殊偷竊犯罪
    （專偷女性內衣褲）亦有成癮現象，除非時空密接接續犯罪
    ，否則實難僅因成癮性，即可論以包括一罪。本件聲請人施
    用毒品海洛因之犯行於九十五年七月二十五日為警查獲後，
    對施用毒品應有所警惕為是，其嗣後在於同年月三十日再度
    為警查獲，縱有犯意亦係另行萌生。若吸毒者藉口「延續單
    一犯意」而放肆吸毒，事後再向法院要求僅能論以包括一罪
    ，要非此次刑法刪除連續犯初衷。另昔日連續犯以概括一罪
    立法，造成審判範圍不確定，範圍忽大忽小，學者戲稱為「
    審判變形蟲」。尤其院檢雙方對犯罪「概括犯意」認知不同
    ，更是造成許多案件在院檢間，退案又併案，來來回回無所
    歸屬。既然此次刑法已於九十五年七月一日以後刪除連續犯
    ，本院即不能再贊同將吸毒案件認為係「集合犯」，再讓「
    連續犯審判變形蟲」死而復活。本件聲請意旨轉述檢察官實
    施法律宣導謂「海洛因具成癮性，持續使用應評價為罪數上
    之一行為，論以一罪」云云，要屬係其個人見解，為本院所
    不採，附此敘明。
中　　華　　民　　國　　96　　年　　7 　　月　　31　　日
                  刑事第六庭    審判長法　官  蔡崇義
                                      法　官  曾文欣
                                      法　官  杭起鶴
以上正本證明與原本無異。
如不服本裁定，應於收受本裁定後五日內向本院提出抗告狀。
　　　　　　　　　　　　　　　　　　　書記官  魏安里
中　　華　　民　　國　　96　　年　　7 　　月　　31　　日
